【裁判字號】    89,簡上,2
【裁判日期】    890317
【裁判案由】    履行契約
【裁判全文】
臺灣澎湖地方法院民事判決        八十九年度簡上字第二號
上 訴 人  甲○○
被上訴人  乙  ○
右當事人間請求履行契約事件，上訴人對於中華民國八十八年十二月二十三日本院馬
公簡易庭八十八年度馬簡字第七０號第一審判決提起上訴，本院判決如左：
主  文
上訴駁回。
第二審訴訟費用由上訴人負擔。
事  實
甲、上訴人方面：
一、聲明：如主文所示。
二、陳述：除與原審判決書所載者相同茲予引用外，補稱：
（一）依內政部七十五年六月廿三日台內地字第四０四八八九號農地所有權移轉登記
      案件處理原則第二項規定：農地繼承人部份不合自耕能力者，於遺產分割時，
      應將農地分歸能自耕者繼承之（本件之被上訴人即屬之），其不能按應繼分割
      者，依協議補償之，協議不成時，由該管市區調解委員會調解不成時，由繼承
      人共同繼承，並登記為共同共有。
（二）原告（上訴人）與被告（被上訴人）係堂親關係，被上訴人乙○應稱呼上訴人
      為嬸嬸依族譜關係，上訴人甲○○適李家第三代清河為妻，依民法三十條第一
      項後段規定，因繼承而移轉者得共有。因被上訴人長年住澎湖，且又係自耕農
      ，上訴人多年一直居住台灣本島，不知祖先留下土地多筆已登記被上訴人名下
      ，雙方始於七十一年二月十五日在宗親催促下馬公市○○路李愛華代書事務所
      取得協議，雙方簽立讓渡書乙份，當時因雙方及代書對於法律認知不夠以及契
      約內容表達不當，致第一審法院依民法二百四十六條一項規定判決無效，惟當
      時事實則是釐清祖先留下土地所有權所屬內容之見證。依農地所有權移轉辦法
      ，上訴人應繼承該筆土地二分之一應無疑義，況上訴人尚有兒子李文星為繼承
      人，且與乙○同是第四代傳人。
三、證據：提出（一）族譜參考圖影本（二）讓渡書影本（三）乙○戶籍謄本（四）
    甲○○戶籍資料為證。
乙、被上訴人方面：
一、聲明：駁回上訴。
二、陳述：援用原審判決書所載之陳述。
三、證據：援用原審之立證方法。
理  由
一、原告起訴主張兩造係堂親關係，澎湖縣馬公市○○○段一０二號農地（重測後改
    為馬公市○○段四七０號，下稱系爭農地）係兩造共有之祖產，惟登記於被告名
    下，嗣於民國七十一年二月十五日，兩造簽立讓渡書，約定被告應讓渡移轉系爭
    農地持分二分之一予原告，惟因原告無自耕農身份，被告迄未履行上開約定，爰
    訴請本院判決被告履行讓渡契約內容。
二、按私有農地所有權之移轉，其承受人以能自耕者為限，並不得移轉為共有，土地
    法第三十條第一項前段定有明文。本件原告未具自耕能力而與被告約定讓渡移轉
    系爭農地應有部分二分之一予原告，其約定違反上開法律強制規定，係以不能之
    給付為契約標的，依民法第二百四十六條第一項規定，應屬無效（參照最高法院
    六十五年十二月七日第九次民庭決議（二））。原告訴請被告履行契約，讓渡移
    轉系爭農地應有部分二分之一予原告，在法律上顯無理由，原審據此判決，認事
    用法均甚允當，核無違誤，上訴意旨求予廢棄改判，非有理由，應予駁回。
據上論結，本件上訴為無理由，依民事訴訟法第四百三十六條之一第三項、第四百四
十九條第一項、第四百六十三條、第七十八條，判決主文。
中      華      民      國    八十九    年      三      月     十七     日
~B臺 灣 澎 湖 地 方 法 院 民 事 庭
~B      審判長法官  洪    英    花
~B            法官  吳    宏    榮
~B            法官  陳    梅    欽
右正本係照原本作成。
本件不得上訴。
中      華      民      國    八十九    年      三      月     廿一     日
~B      法院書記官  薛    流    芳


司法院資訊處製作；財團法人民間司法改革基金會備份。
